臺灣基隆地方法院行政訴訟判決
110年度交字第40號
原      告  江樹中  

被      告  交通部公路總局臺北市區監理所

法定代理人  江澍人  
訴訟代理人  周怡璇  
上列當事人間交通裁決事件，原告不服被告民國110年3月15日北
市監基裁字第25-CW0000000號裁決，提起行政訴訟，本院判決如
下：
    主  文
原告之訴駁回。
訴訟費用新臺幣參佰元由原告負擔。
    事實及理由
一、按交通裁決事件之裁判，得不經言詞辯論為之，行政訴訟法
    第237條之7定有明文。本件係因原告不服被告依道路交通管
    理處罰條例第43條第1項第3款規定所為之裁決，而提起撤銷
    訴訟，經核屬行政訴訟法第237條之1第1項第1款規定之交通
    裁決事件，爰依前揭規定，不經言詞辯論，逕為裁判。
二、事實概要：原告駕駛車牌號碼000-00號營業用小客車，於民
    國110年1月18日下午4時44分許，行經新北市瑞芳區明燈路2
    段瑞峰橋旁時，因涉有任意以迫近迫使他車讓道之違規事實
    ，經民眾以其攝得之影像提出檢舉後，新北市政府警察局瑞
    芳分局（下稱舉發機關）員警於檢視影像後認原告有任意以
    迫近迫使他車讓道之行為，而依道路交通管理處罰條例第43
    條第1項第3款規定開立新北市政府警察局新北市警交大字第
    CW0000000號舉發違反道路交通管理事件通知單（下稱系爭
    舉發單），記載應到案期限為110年3月14日前，復於110年1
    月28日將上開舉發事件移送被告處理。原告嗣於110年2月2
    日依限到案陳述後，被告仍認原告有「任意以迫近迫使他車
    讓道」之違規事實，乃依道路交通管理處罰條例第43條第1
    項第3款、第63條第1項、第24條、第85條之規定及違反道路
    交通管理事件統一裁罰基準及處理細則第41條、第43條、第
    44條、第67條等規定，於110年3月15日以北市監基裁字第25
    -CW0000000裁決書（下稱原處分），裁處原告罰鍰新臺幣（
    下同）18,000元，記違規點數3點，並應參加道路交通安全
    講習，而於110年3月15日送達。然原告不服原處分，故於11
    0年3月24日具狀向本院提起本件行政訴訟。
三、原告起訴主張：原告身為職業駕駛，於110年1月18日下午4
    時44分許行經新北市瑞芳區明燈路2段瑞峰橋旁時，原告前
    方的車輛速度非常緩慢行駛，原告當時搭載高齡洗腎患者就
    醫，需左轉行進，為趕時間一時心切而跨越雙黃線超車前行
    ，並打左轉方向燈警示，原告沒有逼車要人家讓路，也絕對
    沒有迫車，沒有叫他們一定要讓原告，原告是嗶他們叫他們
    要注意。依新北市政府警察局交通警察大隊於宣導網頁刊載
    之惡意逼車態樣說明：「惡意逼車具體仍需按事證檢視是否
    構成，惟基本態樣如下：單車道寬敞或多車道前方無礙，
    卻故意變換車道驟然、刻意迫近。急切於車前後，急煞或
    刻意阻擋車輛行進。利用車輛體型蓄意壓迫其他車輛行駛
    空間，或連續閃爍大燈、鳴（長）按喇叭迫使前車讓道。」
    因此，原告主觀上並無故意驟然或刻意迫近當時道路上的特
    定車輛，客觀上亦無刻意阻擋車輛行進或蓄意壓迫其他車輛
    行駛空間，及連續閃爍大燈、長鳴喇叭等行為；且系爭舉發
    單所附照片僅能看出原告為超越前方車輛而跨越雙黃線之違
    規行為，而無法僅從照片明確證明原告有迫使他車讓道之事
    實，警察檢舉內容跟事實不符，如果罰原告跨越雙黃線原告
    願意接受，然原處分卻未詳查系爭舉發單所舉發違規法條與
    原告違規事實不符，逕予裁決，為此訴請撤銷原處分，並聲
    明：原處分撤銷，訴訟費用由被告負擔。
四、被告則以：經查，原告駕駛車牌號碼000-00號營業用小客車
    行經新北市瑞芳區明燈路2段瑞峰橋旁時，任意迫近、逼迫
    他車讓道，已影響交通安全及秩序，而經民眾攝錄影像檢舉
    ，是其違反道路交通管理處罰條例第43條第1項第3款，舉發
    機關依法舉發並無違誤。又依原告所述，2位乘客搭乘原告
    駕駛之車輛前往醫療院所洗腎，未符交通部92年7月23日交
    路字第0920043877號函之救護車輛相關規定，尚難認符合免
    責範疇，從而，被告依道路交通管理處罰條例第9條、違反
    道路交通管理事件統一裁罰基準及處理細則第41條第4項之
    規定裁決如原處分，應為適法等語。並聲明：駁回原告之訴
    ，訴訟費用由原告負擔。
五、本院之判斷：
　㈠依道路交通管理處罰條例第90條規定：「違反本條例之行為
    ，自行為成立之日起；行為有連續或繼續之狀態者，自行為
    終了之日起，逾2個月不得舉發。但汽車肇事致人受傷或死
    亡案件，因肇事責任不明，已送鑑定者，其期間自鑑定終結
    之日起算；未送鑑定而須分析研判者，逾3個月不得舉發。
    」次按90年1月17日修正公布之道路交通管理處罰條例第90
    條前段所定3個月之舉發期限（現行條文已修正為「逾2個月
    不得舉發」），就同條例第8條第1項第1款之汽車違規行為
    ，應以處罰機關受理（收到）舉發機關移送舉發違反道路交
    通管理事件之時點，作為認定舉發是否已逾3個月（現行條
    文為「逾2個月」）之準據（最高行政法院110年度大字第2
    號裁定參照）。本件違規行為日為110年1月18日，且非屬肇
    事致人受傷或死亡案件，舉發機關於110年1月28日將上開舉
    發事件入案移送被告處理，此有25-基隆監理站違規歷史資
    料查詢報表在卷可憑（見本院卷第97頁），堪認處罰機關即
    被告於110年1月28日業已受理（收到）本案，是本件尚未逾
    越上開規定2個月之舉發期限，先予敘明。
　㈡按汽車行駛時，不得任意以迫近、驟然變換車道或其他不當
    方式，迫使他車讓道，道路交通安全規則第91條第2項定有
    明文。又依道路交通管理處罰條例第43條第1項第3款規定，
    汽車駕駛人，駕駛汽車有任意以迫近、驟然變換車道或其他
    不當方式，迫使他車讓道者，處6,000元以上24,000元以下
    罰鍰，並當場禁止其駕駛。再按汽車駕駛人有同條例第43條
    、第53條或第53條之1情形之一者，各記違規點數3點；汽車
    駕駛人，有第43條規定之情形，應接受道路交通安全講習；
    汽車駕駛人違反同條例第43條第1項、第3項規定者，應接受
    道路交通安全講習，道路交通管理處罰條例第63條第1項第3
    款、第24條第1項第3款、第43條第5項前段亦分別定有明文
    。
　㈢復按違反道路交通管理事件統一裁罰基準及處理細則第1條規
    定：「本細則依道路交通管理處罰條例第92條第4項規定訂
    定之」、第2條第1項、第2項規定：「處理違反道路交通管
    理事件之程序及統一裁罰基準依本細則之規定辦理。前項統
    一裁罰基準，如附件違反道路交通管理事件統一裁罰基準表
    」，核上開統一裁罰基準及處理細則之規定，就其立法目的
    及功能，乃為防止處罰機關枉縱或偏頗，依道路交通管理處
    罰條例第92條第4項所授權交通部會同內政部訂定「違反道
    路交通管理事件統一裁罰基準及處理細則」及其附件「違反
    道路交通管理事件統一裁罰基準表」，用以維持裁罰之統一
    性與全國因違反道路交通管理事件受處罰民眾之公平，不因
    裁決人員不同，而生偏頗，寓有避免各監理機關於相同事件
    恣意為不同裁罰之功能，並非法所不許，於憲法上保障人民
    財產權之意旨並無牴觸（此並有司法院釋字第511號解釋意
    旨理由足資參照），並無違反法律保留原則。再依本件違規
    行為及原處分裁罰時點之違反道路交通管理事件統一裁罰基
    準表（109年11月30日交通部交路字第10950144801號令、內
    政部台內警字第1090873647號令會銜修正發布）記載，汽車
    駕駛人任意以迫近、驟然變換車道或其他不當方式，迫使他
    車讓道者，期限內繳納或到案聽候裁決者，應處罰鍰18,000
    元、記違規點數3點及應接受道路交通安全講習。核此規定
    ，既係基於母法之授權而為訂定，且就違反道路交通管理事
    件統一裁罰基準及處理細則附件所示統一裁罰基準表中，有
    關道路交通管理處罰條例第43條第1項第3款之裁罰基準內容
    （基準表除就何時內繳納或到案聽候裁決之時間予以區分外
    ，並再以⑴機車⑵汽車⑶一年內有2次以上第1項第1款、第3款
    或第4款行為等為不同罰鍰標準，其衍生交通秩序危害既不
    相同，分別處以不同之罰鍰標準，符合相同事件相同處理，
    不同事件不同處理之平等原則），並未牴觸母法，是被告自
    得依此基準而為裁罰。
　㈣本件原告駕駛車牌號碼000-00號營業用小客車，於110年1月1
    8日下午4時44分許，行經新北市瑞芳區明燈路2段瑞峰橋旁
    ，而經前揭事實概要所述之舉發及裁處過程等客觀事實，為
    兩造所不爭執，並有系爭舉發單暨掛號郵件簽收（收據）清
    單及檢舉明細、110年2月2日被告所屬基隆監理站交通違規
    案件陳述單、舉發機關110年2月19日新北警瑞交字第110365
    3092號函及其所附違規照片、被告所屬基隆監理站110年3月
    3日北市監基站字第1100017286號函、被告所屬基隆監理站
    違規歷史資料查詢報表、原處分暨送達證書等件影本在卷可
    稽（見本院卷第17頁至第26頁、第51頁至第73頁），此部分
    事實應認為真。
　㈤原告主張其僅係跨越雙黃線超車前行，並無迫使他車讓道等
    語，然查：
　⒈按汽車超車時，欲超越同一車道之前車時，須先按鳴喇叭二
    單響或變換燈光一次，不得連續密集按鳴喇叭或變換燈光迫
    使前車允讓，且待前行車減速靠邊或以手勢或亮右方向燈表
    示允讓後，後行車始得超越，超越時應顯示左方向燈並於前
    車左側保持半公尺以上之間隔超過，行至安全距離後，再顯
    示右方向燈駛入原行路線，道路交通安全規則第101條第1項
    第3款、第5款分別定有明文。
　⒉經本院勘驗檢舉人行車紀錄器影像光碟資料（檔案名稱：CW0
    000000-民眾檢舉攝錄影片.mp4）可知：行車紀錄器車輛（
    下稱檢舉車輛）行駛於繪有行車分向線之雙向道，約於播放
    時間00：00：04至00：00：07，檢舉車輛行經一交岔路口（
    該路面劃設有黃色網狀線），於上開期間中，得清楚看見檢
    舉車輛左前方，有一輛銀色自用小客車（下稱A車）及一輛
    黃色營業用計程車（即系爭車輛）行駛於對向車道（系爭車
    輛行駛於A車之左後方，且其橫跨分向限制線，約僅有1/2輛
    車身行駛於對向車道內）。系爭車輛於行駛期間持續顯示頭
    燈，播放時間00：00：04同時顯示左方向燈，又於播放時間
    00：00：06亮起遠光燈，並於同一時間熄滅遠光燈（頭燈及
    左方向燈仍持續顯示）。約於播放時間00：00：07，系爭車
    輛行駛於檢舉車輛之左前方（系爭車輛係對向來車），2車
    十分接近，故得清楚看見系爭車輛之車號為000-00，約於播
    放時間00：00：07-00：00：08，系爭車輛行駛於檢舉車輛
    左側並交錯而過，在上開行車紀錄器畫面中，均得見系爭車
    輛一直橫跨分向限制線行駛，且僅有1/2輛車身行駛於對向
    車道內，嗣檢舉車輛因行車管制號誌顯示紅燈而逐漸減速，
    並於播放時間00：00：13停駛於停止線內，畫面旋即結束（
    見本院卷第92至93頁）；佐以被告提出之違規照片（見本院
    卷第61至67頁）可知，系爭地點之路況乃一雙線道，僅容兩
    部車於各自車道內雙向行駛，本件原告持續以1/2輛車身橫
    跨分向限制線之方式，行駛於其前車（即A車）車側；檢舉
    車輛亦因系爭車輛以1/2輛車身佔用對向車道，而於兩車交
    錯而過時，非常接近系爭車輛，是原告所為顯已對其他車輛
    之行駛空間造成影響，更明顯妨害交通秩序安全，核與前述
    道路交通安全規則第101條第1項第5款之維持半公尺以上之
    間隔超過前車，行至安全距離後，再駛入原行路線之一般超
    車行為不同，原告所辯委無足採。是故，原告以危險迫近之
    駕駛行為，致A車為避免兩車發生擦撞，勢必偏移而讓出原
    車道空間供系爭車輛超越，其以迫近方式迫使他車讓道之違
    規行為，堪以認定。
　㈥原告固又主張當時搭載高齡洗腎患者就醫等語，惟原告未提
    出確切證據證明該乘客有何關乎生命徵象之緊急醫療需求，
    難認原告以迫近方式，迫使他車讓道之危險駕駛行為，與乘
    客之洗腎就醫間有何關聯性、必要性、急迫性，自無從執為
    有利於原告之認定，併予敘明。
　㈦綜上，依全部之卷證資料與本院調查所得，原告上開主張，
    要難採為撤銷原處分之理由。被告據前揭道路交通管理處罰
    條例第43條第1項第3款、第63條第1項第3款、第24條第1項
    第3款等規定，併依違反道路交通管理事件統一裁罰基準表
    而為裁量，裁處原告罰鍰18,000元、記違規點數3點，並應
    參加道路交通安全講習，核無違誤，原告訴請撤銷原處分，
    難認有理由，應予駁回。
六、本件判決基礎已臻明確，兩造其餘攻擊防禦方法及訴訟資料
    ，經本院審核後，或與本案爭點無涉，或對於本件判決結果
    不生影響，爰無庸一一再加論述，爰併敘明。
七、本件第一審裁判費為300元，應由原告負擔，而此訴訟費用
    已由原告於起訴時預納，爰確定第一審訴訟費用額如主文第
    2項所示。
據上論結，本件原告之訴為無理由，依行政訴訟法第98條第1項
前段、第237條之7、第237條之8第1項，判決如主文。
中　　華　　民　　國　　111 　年　　2 　　月　　14　　日
                  行政訴訟庭　法　官　李謀榮
以上正本係照原本作成。
如不服本判決，應於判決送達後20日內，向本院提出上訴狀並表
明上訴理由（原判決所違背之法令及其具體內容或依訴訟資料可
認為原判決有違背法令之具體事實），其未載明上訴理由者，應
於提出上訴後20日內向本院補提理由書（上訴狀及上訴理由書均
須按他造人數附繕本，如未按期補提上訴理由書，則逕予駁回上
訴），並應繳納上訴裁判費新臺幣750元。
中　　華　　民　　國　　111 　年　　2 　　月　　14　　日
                              書記官　鄭又綾